台灣台中地方法院刑事判決　　　　　　　　　　　　九十一年度易字第一四五一號
　　公　訴　人　臺灣臺中地方法院檢察署檢察官
　　被　　　告　丁○○原名蕭.
　　被　　　告　甲○○
右列被告因傷害案件，經檢察官聲請簡易判決處刑（九十一年度偵字第五二九二號）
，本院臺中簡易庭認不宜以簡易判決處刑，簽移本院刑事庭改依通常程序審理判決如
左：
    主  文
丁○○傷害人之身體，處拘役貳拾日，如易科罰金，以佰元折算壹日。
甲○○傷害人之身體，處拘役肆拾日，如易科罰金，以佰元折算壹日。
    事  實
一、丁○○（原名蕭有福）與乙○○之養女丙○○係男女朋友關係，因乙○○夫妻反
    對丙○○與丁○○交往，且丙○○多日離家未歸，乙○○夫妻擔心丙○○安危，
    乃與其子甲○○於民國（下同）九十年十月二十一日下午前往丁○○上班處所，
    要求丁○○交出丙○○，丁○○否認與丙○○同住後，乙○○夫妻與甲○○乃要
    求丁○○陪同至丁○○位於台中市○區○○街七四巷十三號租賃處查看，乙○○
    夫妻及甲○○三人至丁○○上址租賃處查無丙○○行蹤後，甲○○因撥打與丁○○有行動電話聯繫之電話號碼後，聽聞一名女子稱丙○○現正被人控制住等語，
    一時情急，乃於當日下午三時十五分許，基於普通傷害之故意，趁丁○○與乙○○夫妻談話之際，站立於丁○○左後方，徒手朝丁○○腦後毆打一下，並拉著丁○○要伊帶同尋找丙○○，丁○○不甘被毆，亦憤而基於普通傷害之故意，向甲○○之下頜處揮打一拳，並甩開甲○○之拉扯，未幾，雙方旋即為個別之父親拉
    開，甲○○則承前前普通傷害之犯意，接續徒手毆打丁○○臉部數下，丁○○因
    而受有多處挫傷、右側下頷關節痛、下嘴唇左側腫脹、左後方頭皮血腫等傷害，
    甲○○則受有嘴唇瘀腫二ｘ二公分及下頜挫傷等傷害。
二、案經丁○○、甲○○分別訴由台中市警察局第二分局報告臺灣臺中地方法院檢察
    署檢察官偵查聲請以簡易判決處刑，經本院臺中簡易庭簽移由本院普通刑事庭審
    理。
    理  由
一、（一）右揭被告甲○○傷害告訴人即被告丁○○之事實，業據被告甲○○於警訊
    、偵查中及本院審理時坦承不諱，核與告訴人丁○○指訴之被害情節相符，且經
    在場證人乙○○、丁○○之妹蕭麗娟、丁○○之父蕭九芎分別於警訊及偵查中證
    述綦詳，復有告訴人丁○○提出之財團法人私立中國醫藥學院附設醫院診斷證明
    書一紙附卷可稽，被告甲○○傷害告訴人丁○○之犯行，事證明確，堪予認定。
    （二）另訊據被告丁○○則矢口否認有何傷害告訴人即被告甲○○之犯行，辯稱
    ：伊當時係與乙○○在講話，甲○○突然自伊腦後打下去，伊因頭暈倒下去後，
    站起來問甲○○為何打伊，甲○○又打伊左臉二、三下，伊父親旋將伊抱住，當
    時伊妹妹蕭麗娟亦有看到等語。然查：被告丁○○傷害告訴人甲○○之事實，業
    據告訴人甲○○於警訊、偵查中及本院審理時指訴綦詳，並經證人乙○○證述明
    確，且有告訴人甲○○提出之行政院衛生署豐原醫院診斷證明書一紙附卷可稽。
    次查，衡之一般社會經驗法則，互毆係屬多數動作構成單純一罪而互為攻擊之傷
    害行為，縱令一方先行出手，而還擊（或還手）一方在客觀上苟非單純僅對於現
    在不法之侵害為必要排除之反擊行為，因其本即有傷害之犯意存在，則對於其互
    為攻擊之還手反擊行為，自無主張防衛權之餘地；本件被告丁○○倘未對甲○○
    為傷害之攻擊行為，而係處於被毆打之情況下，則甲○○應不致受有如事實欄所
    載之傷害；另被告丁○○之選任辯護人雖以：不能僅據甲○○之診斷證明書，即
    認定被告丁○○必有傷害甲○○之行為，且證人乙○○不滿丁○○與丙○○交往
    ，其證述二造出於互毆難免偏頗，又證人蕭麗娟、蕭九芎二人於偵查中均證述丁○○並未有傷害之行為，足證被告丁○○並無傷害之犯行等語，為被告丁○○無
    罪之辯解，惟查，證人蕭麗娟及蕭九芎既分別係被告丁○○之胞妹及父親，渠等
    為卸被告刑責，避重就輕，僅證述被告甲○○傷害被告丁○○部分之事實，而故
    意疏漏被告丁○○毆打被告甲○○之犯行，基於親屬間互相偏袒之常情，本非無
    可能。又證人蕭麗娟於偵查中曾證述：「當時我下來看到甲○○、乙○○、楊羅
    雅芳及我父、我兄在場，我下來時看到甲○○打我兄頸部，我兄馬上轉身。甲○○打我兄一下時，我父馬上衝過來，擋在我兄前面，當時甲○○有無受傷我不知
    道。我只記得甲○○打過來，我父去擋，其他我不知道。我不知道甲○○有受傷
    。我兄只有被打一拳，再來的事我印象模糊。」等語，核與被告丁○○前揭辯稱
    伊被甲○○打後，因暈眩而倒地等語不符，顯見證人蕭麗娟前揭證詞已有瑕疵可
    指；又依證人蕭九芎於偵查中證述：：「．．．是下午三、四點許，我還吃藥，
    有比較舒服，還是很難過，當時有我、我女兒及我兒子在家。甲○○及他父母親
    過來，來是他父母與我說話不到五分鐘，他兒子來也沒有講話，就出手打我兒子
    ，打兒子什麼地方我不記得了，我趕快抱住我兒子，蕭有福站在我與甲○○中間
    。當時我坐在椅子上，看到甲○○打我兒子，我趕快把蕭有福拉開，抱住，甲○○被他父親乙○○拉開。但是甲○○又來打蕭有福，蕭有福被我抱住不能動，沒
    有打甲○○。」等語以觀，顯見當時之客觀情形，應係被告丁○○於告訴人甲○○自其背後，往其腦後毆打一拳後，因心有未甘而反擊甲○○一拳，否則，倘僅
    有甲○○一方之攻擊，而被告丁○○並無反擊之動作，則證人蕭九芎應無必要將
    被告丁○○抱住。又被告丁○○既有反擊告訴人甲○○一拳之事實，則甲○○於
    案發當日旋即前往醫院為傷勢之診斷，所出具之診斷傷證明書，自足為被告丁○○有為傷害犯行之積極證據，是辯護人上揭被告無罪之辯詞顯無足採。本件事證
    明確，被告丁○○傷害甲○○之犯行亦堪認定。
二、核被告二人所為，均係犯刑法第二百七十七條第一項之傷害罪。爰審酌被告丁○○係因受到被告甲○○突如其來之攻擊，始出手反擊，然其未能體諒被告甲○○
    尋妹心切之心理，驟然還擊，及被告甲○○不思以平和手段要求被告丁○○代為
    尋找其妹，竟以暴力加諸被告丁○○，致丁○○身體多處受傷，暨被告二人犯罪
    之動機、手段、所受傷害之程度及犯後之態度等一切情狀，分別量處如主文所示
    之刑，併均諭知易科罰金之折算標準。
據上論斷，應依刑事訴訟法第四百五十二條、第二百九十九條第一項前段，刑法第二
百七十七條第一項、第四十一條第一項前段，罰金罰鍰提高標準條例第一條前段、第
二條，判決如主文。
中      華      民      國    九十一    年      十      月     十一     日
                                臺灣臺中地方法院刑事第六庭
                                    法  官  許  月  馨
右正本證明與原本無異
如不服本判決，應於判決送達後十日內向本院提出上訴狀，上訴於臺灣高等法院臺中
分院( 須附繕本 )。
                                    書記官
中      華      民      國    九十一    年      十      月     十一     日
附錄條文：
刑法第二百七十七條第一項：傷害人之身體或健康者，處三年以下有期徒刑、拘役或
一千元以下罰金。
